【裁判字號】    97,台上,5134
【裁判日期】    971016
【裁判案由】    偽造文書
【裁判全文】
最高法院刑事判決            九十七年度台上字第五一三四號
上  訴  人  甲○○
選任辯護人  袁岳衡律師
上列上訴人因偽造文書案件，不服台灣高等法院中華民國九十七
年六月二十六日第二審更審判決（九十六年度重上更(三)字第六九
號，起訴案號：台灣板橋地方法院檢察署八十六年度偵字第二０
五一三、二一二六六、二三五八一號），提起上訴，本院判決如
下：
    主  文
上訴駁回。
    理  由
按刑事訴訟法第三百七十七條規定，上訴於第三審法院，非以判
決違背法令為理由，不得為之。是提起第三審上訴，應以原判決
違背法令為理由，係屬法定要件。如果上訴理由書狀並未依據卷
內訴訟資料，具體指摘原判決不適用何種法則或如何適用不當，
或所指摘原判決違法情事，顯與法律規定得為第三審上訴理由之
違法情形，不相適合時，均應認其上訴為違背法律上之程式，予
以駁回。本件上訴人甲○○上訴意旨略稱：按洪讚萬、黃雪婷、
簡麗雪、陳玉雪、珠財、賴勝雄、蔡陳紡、海玲、蔡老省、黃錦
焜、林月里都是親自來標，上訴人絕無冒標情事，原審不察，並
無具體說明，有判決理由不備之違背法令云云。
惟查原判決依憑上訴人之部分自白、證人洪東勝、洪讚萬、蔡陳
紡、黃錦坤、謝順發、林月里、王貴蘭、陳玉雪、黃文芳、陳武
永、陳水兵、簡麗雪、李素鳳（珠財之妻）、徐木圳（林聰榮之
岳父）、吳美華、蔡美蘭、詹秀錦、蔡美蘭、詹秀錦、林麗香等
不利於上訴人之部分證言，如原判決附表（下稱附表者，均同）
一所示之互助會明細、附表二所示之系爭互助會會員明細、附表
三所示向林麗香詐騙之明細、林麗香所提出依上訴人所稱而記載
（新台幣，下同）二萬元會每次得標金額之會單、林麗香匯款給
上訴人之匯單等證據，資以認定上訴人有原判決事實欄所記載之
犯罪事實，因而撤銷第一審關於上訴人部分不當之判決，改判依
想像競合犯、刑法修正前連續犯、牽連犯之規定，從一重論處上
訴人共同連續行使偽造私文書，足以生損害於他人罪刑（處有期
徒刑貳年捌月），已詳述其所依憑之證據及認定之理由。對於上
訴人否認有本件偽造文書等之犯行，辯稱：我並未冒標，因上開
二組互助會被死會會員倒太多，才會停標；原來有五十幾人表示
要參加會，後來不要跟，致會單上是五十餘人，其中洪東勝之會
是經洪某之父同意借標，開標時並無標箱，是將標單放在桌上排
成圓圈，翻日曆，以其數目字決定開標方向向右或向左，如標息
同額時，亦以之決定先後，開完標後標單即丟到垃圾桶，確是遭
到會員倒會牽連才不得已倒會，並非故意要倒告訴人的錢；而所
積欠告訴人債務，我有陸陸續續清償一部分，嗣後林麗香亦表示
需要用錢，也開支票抵付云云。經綜合調查證據之結果，認屬卸
責之詞，不足採信，或與事實部分（或全部）不相符合，亦不足
採，或不足為上訴人有利之認定，分別在判決內加以指駁，並說
明其證據取捨及判斷之理由。又台灣板橋地方法院檢察署檢察官
以九十一年度偵字第二一五五七號（內含八十七年度偵字第一０
九一九號、八十八年度偵字第二四二五九號）移送併辦部分（併
案意旨以：甲○○另於民國八十六年九月間，持明知號碼分別為
AA0000000、AA0000000號、金額分別為八萬五千元、十萬七千元
、由方奕貿易有限公司李一心所簽發、付款人為華僑商業銀行大
安分行之無法兌現支票二紙，交予陳農道，佯稱欲清償部分欠款
，後經陳農道於八十七年一月三日持向銀行提示，因發票人印鑑
不符而遭退票，因認甲○○此部分所為另涉有詐欺罪嫌），該部
分經原審更二審退回檢察官另行依法處理後，該署檢察官已以九
十六年度偵字第四八二五號對甲○○為不起訴處分，亦在判決內
敘明。原判決所為論述，核與卷證資料相符，從形式上觀察，並
無違背法令之情形。按認事採證、證據之取捨及證據證明力之判
斷，俱屬事實審法院之職權，苟無違背證據法則，自不能指為違
法。查原判決綜合其調查證據之結果，認上訴人確有如原判決事
實欄所記載之犯罪事實，已說明其依憑之證據及認定之理由，對
於上訴人之辯解認不可採，亦在判決內詳述其不予採納之理由，
並無上訴意旨所指違背法令之情形。上訴意旨所指各節，或原審
已加審酌、論斷，屬原審得本於職權裁量之事項，已於判決內詳
述其認事採證及證據取捨、判斷之理由，為其職權之適法行使，
並無上訴意旨所指違背法令之情形；或不影響全部犯罪事實之認
定而可認於原判決之主旨有影響；核與法律規定得為第三審上訴
理由之違法情形，均不相適合。應認其關於偽造文書部分之上訴
違背法律上之程式，予以駁回。又上訴人想像競合、連續、牽連
所犯之詐欺取財罪（刑法第三百三十九條第一項）部分，查屬不
得上訴第三審之案件，上訴人就此部分一併提起上訴，自非法之
所許，併予指明。
據上論結，應依刑事訴訟法第三百九十五條前段，判決如主文。
中    華    民    國  九十七  年    十    月   十六   日
                      最高法院刑事第二庭
                          審判長法官  黃  一  鑫
                                法官  許  錦  印
                                法官  張  清  埤
                                法官  陳  世  雄
                                法官  蔡  國  在
      本件正本證明與原本無異
                                      書  記  官
中    華    民    國  九十七  年    十    月   二十   日
                                                     m


司法院資訊處製作；財團法人民間司法改革基金會備份。
